臺灣高等法院刑事判決
109年度上訴字第3464號
上  訴  人  
即  被  告  甲○○



            乙○○


            丙○○


            丁○○



上列上訴人即被告因妨害自由等案件，不服臺灣桃園地方法院10
9年度易字第261號，中華民國109年6月23日第一審判決（起訴案
號：臺灣桃園地方檢察署108年度偵字第16298號），提起上訴，
本院判決如下：
    主  文
原判決撤銷。
甲○○犯傷害罪，處拘役伍拾日，如易科罰金，以新臺幣壹仟元折
算壹日。
乙○○、丙○○、丁○○均無罪。
    事  實
一、甲○○與黃○○前為夫妻（民國103年9月9日結婚，105年3月8日
    離婚），2人間具有家庭暴力防治法第3條第1款所定之家庭
    成員關係。詎雙方因債務糾紛發生衝突，甲○○基於傷害之犯
    意，於108年1月17日下午3時許，在址設桃園市○○區○○路0段
    000號對面之○○建材行（下稱○○建材行）內，以徒手毆打、
    腳踢胸口、拿東西丟擲之方式傷害黃○○，致黃○○因此受有左
    側臉部挫傷紅腫、腹壁挫傷、兩側性前臂挫傷瘀腫、左側性
    手部挫傷紅腫、右側性手部擦傷、頭暈之傷害。
二、案經黃○○訴由桃園市政府警察局蘆竹分局報告臺灣桃園地方
    檢察署（下稱桃園地檢署）檢察官偵查後起訴。
    理  由
甲、有罪部分：
壹、證據能力方面：
一、按被告以外之人於審判外之言詞或書面陳述，除法律另有規
    定者外，不得作為證據。又被告以外之人於審判外之陳述，
    雖不符合刑事訴訟法第159條之1至第159條之4之規定，但經
    當事人於審判程序同意作為證據，法院審酌該言詞陳述或書
    面陳述作成時之情況，認為適當者，亦得為證據；當事人、
    代理人或辯護人於法院調查證據時，知有刑事訴訟法第159
    條第1項不得作為證據之情形，而未於言詞辯論終結前聲明
    異議者，視為有前項之同意，刑事訴訟法第159條第1項及第
    159條之5分別定有明文。本判決下列所引用被告甲○○以外之
    人於審判外之陳述，雖屬傳聞證據，惟檢察官及被告於本院
    審理迄至言詞辯論終結前均未聲明異議，本院審酌上開證據
    資料製作時之情況，尚無違法不當及證明力明顯過低之瑕疵
    ，且與本案待證事實間具有相當關聯性，亦認為以之作為證
    據應屬適當，依刑事訴訟法第159條之5規定，認前揭證據資
    料均有證據能力，先予敘明。
二、至於本判決所引用之非供述證據部分，與本案均有關連性，
    亦無證據證明係實施刑事訴訟程序之公務員以不法方式所取
    得，依刑事訴訟法第158條之4之反面解釋，當有證據能力，
    復於本院審理時，提示並告以要旨，使檢察官、被告充分表
    示意見，自得為證據使用。
貳、實體方面：
一、上揭事實，業據被告坦承不諱（見本院卷第141頁、第142頁
    ），核與證人即告訴人黃○○指證：108年1月17日下午3時許
    ，在○○建材行，被告用馬克杯往我身上砸，還用腳踢我胸、
    腹部等語大致相符（見桃園地檢署108年度偵字第16298號卷
    〈下稱偵字卷〉第57頁至第59頁、臺灣桃園地方法院109年度
    易字第261號卷〈下稱易字卷〉第133頁），且經證人即共同被
    告乙○○證述：當時我是看到被告用腳踢，告訴人以徒手毆打
    ，雙方扭打在一起等語（見偵字卷第20頁、臺灣桃園地方法
    院108年度審易字第2952號卷〈下稱審易卷〉第117頁）、證人
    即共同被告丙○○證稱：我不清楚當時被告與告訴人為何會發
    生扭打，過程就是雙方扭打又有互丟東西等語（見偵字卷第
    31頁、審易卷第117頁）、證人即共同被告丁○○證稱：我和
    丙○○、乙○○一到建材行就看到被告與告訴人在拉扯等語（見
    審易卷第118頁）、證人即共同被告呂○○證述：當時被告在
    辦公室對帳，告訴人就進入辦公室跟被告因財務糾紛發生口
    角，告訴人就先動手推被告，然後兩人就扭打起來，告訴人
    丟杯子，被告丟筆和桌上的單子等語（見偵字卷第48頁、審
    易卷第119頁）在卷，復有告訴人提出之衛生福利部桃園醫
    院（下稱桃園醫院）診斷證明書在卷可稽（見偵字卷第78頁
    ），足認被告此部分自白與事實相符，堪以採信。本案事證
    明確，被告此部分犯行已堪認定，自應依法論科。
二、論罪科刑部分：
　㈠按家庭暴力防治法所稱之「家庭暴力」，係指家庭成員間實
    施身體或精神上不法侵害之行為，而所謂「家庭暴力罪」，
    則係指家庭成員間故意實施家庭暴力行為而成立其他法律所
    規定之犯罪，家庭暴力防治法第2條第1款、第2款分別定有
    明文。本件被告與告訴人於行為時曾為配偶關係，有被告個
    人戶籍資料可參，屬家庭暴力防治法第3條第1款所定之家庭
    成員，被告對告訴人所為，係屬對家庭成員間實施身體不法
    侵害之行為，而該當家庭暴力防治法所稱之家庭暴力罪，惟
    因家庭暴力防治法對於家庭暴力罪並無科處刑罰之規定，故
    僅依刑法相關罪名論科即可。
　㈡按行為後法律有變更者，適用行為時之法律。但行為後之法
    律有利於行為人者，適用最有利於行為人之法律，刑法第2
    條第1項定有明文。被告行為後，刑法第277條之規定業經修
    正，並經總統於108年5月29日公布，於同年月31日施行，修
    正前刑法第277條規定「傷害人之身體或健康者，處3年以下
    有期徒刑、拘役或新臺幣（下同）1000元以下罰金。犯前項
    之罪因而致人於死者，處無期徒刑或7年以上有期徒刑；致
    重傷者，處3年以上10年以下有期徒刑」，修正後刑法第277
    條則規定「傷害人之身體或健康者，處5年以下有期徒刑、
    拘役或50萬元以下罰金。犯前項之罪，因而致人於死者，處
    無期徒刑或7年以上有期徒刑；致重傷者，處3年以上10年以
    下有期徒刑」，經比較新舊法結果，修正後刑法第277條第1
    項規定雖未更動傷害罪之構成要件及得科處之法定刑種，然
    已將有期徒刑及之罰金刑上限提高，自以修正前刑法第277
    條第1項之規定對被告較為有利，依刑法第2條第1項前段規
    定，本件自應適用被告行為時即修正前刑法第277條第1項規
    定處罰。
　㈢核被告此部分所為，係犯修正前刑法第277條第1項之傷害罪
    。
  ㈣原審以被告罪證明確，予以論罪科刑，固非無見，惟本件依
    上開事證，認被告僅構成修正前刑法第277條第1項之傷害罪
    ，原審認被告構成刑法第302條第1項之剝奪他人行動自由罪
    ，即有未恰（理由詳後述），被告以其承認對告訴人有為傷
    害犯行，否認有何剝奪他人行動自由犯行為由提起上訴，為
    有理由，應由本院予以撤銷改判。
　㈤爰審酌被告於行為時為年約46歲之成年人，應有相當之智識
    程度與社會經驗可知當以理性態度解決紛爭，與告訴人間又
    曾為夫妻關係，竟因債務糾紛，即以上開方式傷害告訴人，
    致告訴人受有前揭傷害，所為自屬非是，迄今復未與告訴人
    和解，獲取告訴人之諒解，惟念其犯後就此部分已坦承犯行
    ，態度尚可，告訴人所受傷勢非重，兼衡其自陳係高職畢業
    ，與父母同住，從事砂石業，之前收入不錯，但告訴人自己
    公司倒閉後，有開票幫告訴人背債之家庭經濟生活狀況（見
    本院卷第139頁）等一切情狀，就其所為傷害犯行量處如主
    文所示之刑，及諭知易科罰金之折算標準，以示懲儆。
乙、不另為無罪諭知及無罪部分：
壹、公訴意旨另略以：被告甲○○與告訴人因債務糾紛發生衝突，
    被告甲○○、乙○○、丙○○、丁○○、呂○○（業經臺灣桃園地方法
    院以109年度易字第261號判決判處有期徒刑3月確定）及真
    實姓名年籍不詳之成年男子，為解決渠等之債務，竟共同基
    於妨害自由、傷害之犯意聯絡，於108年1月17日下午3時許
    ，在○○建材行外之鏟土機上，由被告乙○○、丙○○、丁○○及該
    不詳男子將告訴人強拉下車，徒手毆打後強拉至該建材行辦
    公室，壓制在沙發上，談論債務未達合意，遂由被告甲○○、
    乙○○、丙○○、丁○○及該不詳男子接續以徒手毆打告訴人，致
    告訴人受有左側臉部挫傷紅腫、腹壁挫傷、兩側性前臂挫傷
    瘀腫、左側手臂挫傷紅腫、右側性手部擦傷、頭暈等傷害，
    被告呂○○則擋在門口避免外面看到，且幫忙壓制告訴人在沙
    發上，讓其他人毆打，被告甲○○等人並向告訴人稱「你叫誰
    來都沒用，法律也沒用」等語，且由被告甲○○將告訴人放置
    於鏟土機上之手機拿走，致使告訴人心生畏懼，後被告甲○○
    等6人為免遭發現，又接續上開妨害自由之犯意，由被告乙○○、丙○○、丁○○及該不詳男子將告訴人強拉上車，其中2人將
    告訴人夾在後座中間，帶至被告丁○○經營址設桃園市○○區○○○街000號之○○茶莊（下稱○○茶莊）內，繼續談論債務糾紛解
    決事宜後，將手機交還告訴人，要告訴人打電話找可以解決
    債務之人到場，告訴人遂乘機聯絡林○○協助報案，員警據報
    前往上址，被告甲○○在門口見員警到場隨即逃離現場，使告
    訴人行無義務之事。因認被告甲○○另涉犯刑法第304條第1項
    之強制罪嫌；被告乙○○、丙○○、丁○○亦涉犯修正前刑法第27
    7條第1項之傷害罪嫌、刑法第304條第1項之強制罪嫌（於原
    審審理時均增列涉犯刑法第302條第1項剝奪他人行動自由罪
    嫌、同法第305條恐嚇危害安全罪嫌，見易字卷第71頁）等
    語。
貳、按不能證明被告犯罪者，應諭知無罪之判決，刑事訴訟法第
    301條第1項定有明文。次按犯罪事實之認定，應憑真實之證
    據，倘證據是否真實尚欠明確，自難以擬制推測之方法，為
    其判斷之基礎。且認定犯罪事實之證據係指足以認定被告確
    有犯罪行為之積極證據資料而言，該項證據自須適合於被告
    犯罪事實之認定，始得採為斷罪資料。故刑事訴訟上之證明
    資料，無論其為直接或間接證據，均須達於通常一般人均不
    致有所懷疑，而得確信其為真實之程度，始得據為有罪之認
    定，若關於被告是否犯罪之證明未能達此程度，而有合理懷
    疑之存在，致使無從形成有罪之確信，根據罪證有疑，利於
    被告之證據法則，即不得據為不利被告之認定（最高法院53
    年台上字第656號、29年上字第3105號、76年台上字第4986
    號及32年上字第67號判決意旨參照）。再者，告訴人之告訴
    ，係以使被告受刑事訴追為目的，是其陳述是否與事實相符
    ，仍應調查其他證據以資審認。又被害人之陳述如無瑕疵，
    且就其他方面調查又與事實相符，固足採為科刑之基礎，倘
    其陳述尚有瑕疵，則在未究明前，遽採為論罪科刑之根據，
    即難認為適法（最高法院98年度台上字第1025號著有刑事判
    決意旨參照）。
參、公訴意旨認被告甲○○涉有上開強制犯行，被告乙○○、丙○○、
    丁○○涉有上開傷害及強制犯行，係以證人即告訴人之指訴、
    證人林○○之證述為主要論據。
肆、訊據各被告之辯詞如下：
一、被告甲○○固坦承有於108年1月17日下午3時許，在○○建材行
    內與告訴人發生爭執，且有與被告乙○○、丙○○、丁○○及告訴
    人一同前往○○茶莊，惟堅詞否認有何強制之犯行，辯稱：我
    沒有叫人壓著告訴人或拿走告訴人之手機，也沒有逼告訴人
    上車前往○○茶莊，是告訴人自己同意前往○○茶莊的等語。
二、被告乙○○固坦承有於108年1月17日下午3時許，夥同被告丙○○、丁○○一同前往○○建材行，且與被告甲○○、丙○○、丁○○及
    告訴人一同前往○○茶莊，惟堅詞否認有何傷害及強制之犯行
    ，辯稱：當天我只是把在打架的被告甲○○、告訴人拉開，建
    議去比較大的地方而已等語。
三、被告丙○○固坦承有於108年1月17日下午3時許，夥同被告乙○○、丁○○一同前往○○建材行，且與被告甲○○、乙○○、丁○○及
    告訴人一同前往○○茶莊，惟堅詞否認有何傷害及強制之犯行
    ，辯稱：本案案發前，我跟被告丁○○與被告甲○○有簽股權讓
    渡書，案發當天我們是想去○○建材行查明公司經營狀況，一
    進去就看到被告甲○○與告訴人互毆，我就要拉開他們，過程
    中難免有點拉扯，後來為了排解他們的問題，才會到我與被
    告丁○○開的○○茶莊，但我們並沒有人沒收告訴人的手機或逼
    他上車，林○○是砂石場的股東，所以告訴人後來說要打電話
    請林○○過來等語。　　
四、被告丁○○固坦承有於108年1月17日下午3時許，夥同被告乙○○、丙○○一同前往○○建材行，且與被告甲○○、乙○○、丙○○及
    告訴人一同前往○○茶莊，惟堅詞否認有何傷害及強制之犯行
    ，辯稱：我與被告丙○○是因為被告乙○○的關係才會認識被告
    甲○○，當天我與被告乙○○、丙○○還有被告乙○○請的工人一起
    去○○建材行，過程就如被告丙○○所述，我看到被告甲○○與告
    訴人發生口角，還拉拉扯扯有打起來，我們就把他們分開，
    因為辦公室比較小，就想說去我與被告丙○○經營的○○茶莊來
    處理等語。
伍、經查：
一、被告甲○○於108年1月17日下午3時許，在○○建材行內與告訴
    人發生爭執時，被告乙○○、丙○○、丁○○有到場，嗣後被告甲○○、乙○○、丙○○、丁○○及告訴人有一同前往○○茶莊等情，業
    據被告甲○○等4人坦承不諱，核與證人即告訴人此部分證述
    相符（見偵字卷第58頁至第63頁），此情自堪認定。
二、又依證人即告訴人如下之證詞：
　㈠於警詢時證稱：108年1月17日下午3時許，我在○○建材行上班
    ，在場內操作剷土機時，突然出現4名身份不明人士，其中
    一名身材肥胖的男子搶走機具的鑰匙，另外三人將我從剷土
    機拉下來，拉進場區內的貨櫃屋辦公室內，被告甲○○已經在
    裡面等我，過程中因為我不願意跟對方走，對方就有徒手對
    我毆打，4名不明人士就問我跟被告甲○○的債務糾紛要怎麼
    處理，當時我表明先去車上拿我手機，但對方不讓我去拿，
    我說這件事已經由法院處理當中，該4名身份不明人士不滿
    意我的說法，開始動手用拳頭打我，還恐嚇我說「你叫誰來
    都沒用，法律也沒用」，其中一名身材微胖之人士逕自到我
    車上拿走我的手機交給被告甲○○，不讓我跟外界聯繫，被告
    甲○○用馬克杯往我身上砸，還用腳踢我，並用手機拍我手機
    裡面的資料，我臉部、腹部、兩手都有受傷，該4名男子打
    完我後，就紛紛表示不要在這裡處理，帶回公司處理，我就
    被該4名男子強押上他們的車子，載到○○茶莊，到該處時他
    們就把手機還我，要我聯繫公司股東林○○幫忙協調債務，後
    來林○○聽到我的談話內容，覺得我遭人限制自由，於是報案
    請警方到場協助處理，被告甲○○跟另外4名男子在○○建材行
    的辦公室內毆打我時，現場還有另一名高大男子，就是被告
    呂○○，他沒有出手打我，但他擋在辦公室門口不讓外面看見
    並且把我壓制、控制在辦公室內的沙發讓其他人打等語（見
    偵字卷第57頁至第66頁）。
　㈡於偵查時證述：108年1月17日下午3時許，我跟被告甲○○在○○
    建材行裡面上班，那天我是修完車回去公司，準備要拿鑰匙
    上剷土機，被4名不明人士拉走到辦公室，這4人把我押到辦
    公室後就直接把我壓在那邊打我，連被告甲○○也有出手，先
    出手打我的是被告乙○○，其他人也有打我，我全身都有被打
    ，之後又把我押到○○茶莊，我的手機在他們押我的時候就被
    拿走，身上的東西也被扣住，後來到○○茶莊時他們有把手機
    丟給我，叫我打給可以處理事情談判的人，我就打給林○○，
    我跟林○○說被被告甲○○和幾個人押來這邊，可否幫我處理事
    情，他聽到就直接報警，警察就直接過來，林○○沒有過來，
    被告甲○○在警察到門口的時候，看到警察就跑了，打我的那
    4個人中沒有被告呂○○，被告呂○○在辦公室擋住門口，在其
    他人打完我後，跑過來壓我的整個身體、胸膛和脖子，直接
    很大聲的說他是股東等語（見偵字卷第135頁至第136頁）。
　㈢於原審審理時證稱：108年7月14日下午3時許，在○○建材行，
    我沒有跟被告甲○○發生衝突，我本來在○○建材行裡面的砂石
    場工作，從車子下來以後，在剷土機上，被告乙○○把鑰匙抽
    掉，被告丙○○、丁○○和一個不明人士把我拉下來，因為我不
    願意下來，拖下來後就被徒手打了一頓，把我拉進去貨櫃裡
    面後，被告乙○○他們4個人把我直接壓制在沙發上，那時候
    被告甲○○已經在裡面，被告乙○○叫被告丁○○及不明人士壓住
    我後，就直接打我肚子打我胸部，被告丙○○沒有打我，他站
    在他們後面，被告甲○○在旁邊，被告呂○○在門口，被告甲○○
    是後面才用腳踹我胸部、用杯子砸我，他們有說「你叫誰來
    都沒有用，法律也沒有用」等語，我坐在沙發上壓到後面的
    時候，被告呂○○用他的手肘壓在我的脖子上，他沒有打我，
    他跟我說他也是股東之一，我進去貨櫃屋的時候，被告乙○○
    有去我的車上拿我的手機，可是他沒有給我，直接交給被告
    甲○○，後來被告乙○○等4個人把我拖著去車上，被告丙○○開
    車進來把我押上車坐後座中間，被告丁○○坐我左手邊，我右
    手邊是那個不明人士，把我夾住，副駕駛座的人是被告乙○○
    ，被告甲○○是自己開著跟著走的，被告呂○○沒有去，到了○○
    茶莊之後下車，他們把我圍著進去裡面，坐下來後被告乙○○
    就丟電話給我，找一個可以處理的人，我找林○○，他知道我
    出事就直接報警了，到○○茶莊的時候沒有人打我，警察很快
    就來了，警察到了之後就直接把我帶走，然後查被告乙○○他
    們的身分證抄一抄，我不曉得警察有沒有看到被告甲○○，那
    個不明人士有說要去買菸，就沒有在現場，後面被告甲○○要
    走的時候警察剛好進來，他看到警察開車就走了，我在場有
    跟警察說我被押在這個地方，可不可以帶我走，他就直接帶
    我去分局了，做完筆錄後大概晚上6、7點我就去驗傷，診斷
    證明書上左側臉部挫傷應該是馬克杯丟的，腹部挫傷是被告
    乙○○徒手打的，頭暈的部分是沒有被徒手打到頭，但砸過來
    的時候砸到臉部，就是會有點頭暈，我在○○建材行辦公室內
    ，被壓制在沙發上大概半小時，我有抵抗，但沒有辦法抵抗
    ，他們要把我強拉上車的時候我也沒有辦法掙脫，怎麼掙脫
    就是被打、被揍，到○○茶莊的時候因為有攝影機，所以他們
    沒有拉我，我是自行走進去茶莊，但他們都圍在旁邊，那狀
    況下我覺得不是跑不跑得掉的問題，我進去裡面再伺機而動
    看要做什麼，我只能這樣去想，大不了是又被打一頓而已等
    語（見易字卷第132頁至第142頁）。
　㈣可知告訴人固證述其自○○建材行場內操作剷土機遭被告乙○○
    、丙○○、丁○○及一名不詳男子拉下進入貨櫃屋辦公室之過程
    中，即有遭人毆打，且進入辦公室內便遭人壓制在沙發上，
    時間長達半小時之久，期間並遭被告甲○○等人徒手毆打、腳
    踹、拿馬克杯丟擲，但告訴人就其在○○建材行辦公室內究係
    遭何人攻擊？係被告甲○○、乙○○、丙○○、丁○○及該不詳男子
    皆有毆打，或係僅有被告甲○○、乙○○毆打、腳踹告訴人，被
    告丙○○只是站在一旁，被告丁○○及該不詳男子係負責壓制乙
    節之陳述已有先後不一之處。而以告訴人於案發當日就診之
    診斷證明書記載其所受傷害為「左側臉部挫傷紅腫、腹壁挫
    傷、兩側性前臂挫傷瘀腫、左側性手部挫傷瘀腫、右側性手
    部擦傷、頭暈」（見偵字卷第78頁），及告訴人自陳其中頭
    暈部分並非遭徒手攻擊，而係遭被告甲○○持馬克杯砸到臉部
    時所致等情觀之，若被告甲○○、乙○○、丙○○、丁○○及該不詳
    男子在○○建材行辦公室內均有出手攻擊告訴人，且告訴人自
    始均係處於遭壓制無法反抗之狀態下遭受攻擊，時間達半小
    時，實難想像告訴人所受者僅有挫傷、瘀腫、擦傷等程度之
    傷害。又被告甲○○於108年1月17日亦有就診，經診斷受有右
    手2×2公分之瘀傷，亦有桃園醫院受理家庭暴力事件驗傷診
    斷書可佐（見本院卷第43頁），若告訴人一開始並未與被告
    甲○○發生衝突，係直接遭被告乙○○等人將其自剷土機上強拉
    至辦公室內毆打，何以被告甲○○會受有傷害？綜此，被告乙○○、丙○○、丁○○辯稱渠等到場看見被告甲○○與告訴人扭打，
    僅幫忙將被告甲○○與告訴人拉開，並未出手攻擊告訴人等語
    ，尚非全然無據，自難僅憑告訴人之指訴及出具上揭診斷證
    明書，遽論被告乙○○、丙○○及丁○○對告訴人有為傷害之犯行
    。
三、再依證人即共同被告呂○○證稱：108年1月17日下午3時許，
    在○○建材行，被告甲○○與告訴人扭打起來，之後就有自稱股
    東的2個人還是3個人進到辦公室將他們分開，然後自稱股東
    的其中一人就跟被告甲○○及告訴人提議不要在營業場所吵架
    ，要到自稱股東的人公司去談，之後他們就離開辦公室了，
    自稱股東的其中一人就是被告乙○○，告訴人離開的時候沒有
    遭他人強暴脅迫，是他自己跟人家走的，我是因為不想惹事
    ，所以後來選擇和告訴人和解，我沒有看到被告乙○○、丙○○
    、丁○○及該名不明男子將告訴人強拉下車，並徒手毆打後強
    拉至○○建材行辦公室，壓制在沙發上的情形等語（見偵字卷
    第48頁、審易卷第118頁、易字卷第73頁），核與被告乙○○
    等人之辯詞相符，亦無從佐證告訴人指訴遭被告乙○○、丙○○
    、丁○○及該不詳男子攻擊、強行壓制在沙發上、強迫離開○○
    建材行前往○○茶莊一節為真實。
四、此外，依證人即共同被告呂○○前開證詞，佐以原審於審理時
    勘驗監視器錄影光碟所製作如下內容之勘驗筆錄（見易字卷
    第149頁至第150頁、第162頁至第167頁）：
　  檔案名稱：龍泉六街閱讀萊茵社區監視器-前-1610
　㈠監視器時間：16:00:00至16:09:46
　　監視器畫面起始顯示日期時間為2019/01/1716:00:00，影片
    長度25分51秒，監視器畫面彩色、無聲音、從上往下拍攝，
    且監視器係架設於桃園市○○區○○○街000號外之街道上。於監
    視器時間16:01:14，一臺藍色汽車(如藍色圈示，下稱A車)
    停在上址街道旁，而於監視器時間16:01:20，另一臺黑色汽
    車(如紅色圈示，下稱B車，即被告甲○○駕駛之車輛)則停在A
    車後面。於監視器時間16:02:07，一名女子(如紅色箭頭所
    示，下稱B女，即被告甲○○)從B車下車，前往A車左側方向走
    去，並在A車車窗外跟A車駕駛說話，嗣於監視器時間16:02:
    22，B女回到其B車上並關上車門，A車則於監視器時間16:02
    :35往右方駛離監視器錄影範圍，而B女直至監視器時間16:1
    0:00止，均在車上並未下車。
  ㈡監視器時間：16:09:46至16:11:26
    於監視器時間16:09:46，一臺白色汽車(如黃色圈示，下稱C
    車)行駛至上址街道旁，並停在B車車頭前面。於監視器時間
    16:09:51一名男子(如黃色箭頭所示，下稱C男，即被告丁○○
    )從C車右後門即副駕駛座後方下車後（經再次反覆觀看後，
    隨後有一名男子，下稱G男，即告訴人，跟著從副駕駛座後
    方下車，G男緩步往畫面左方前進並消失於畫面的左方），
    另一名男子(如綠色箭頭所示，下稱D男，即該不詳男子)則
    於監視器時間16:09:56從C車左後門即正駕駛座後方下車，
    而於監視器時間16:10:00，B女從B車下車，並往從C車下車
    之一行人方向走去、交談。於監視器時間16:10:13，D男往
    左方走去，離開於監視器錄影畫面範圍，其餘人等仍停留在
    原地；而於監視器時間16:10:25，C男彎腰、將頭伸進C車內
    查看，B女亦於監視器時間16:10:30走向C車並將頭伸進車內
    查看。C男於監視器時間16:10:39往左方走去，離開於監視
    器錄影畫面範圍，B女則仍留在原地、彎腰往C車內查看。而
    於監視器時間16:10:44，一名男子出現在畫面左方，並往C
    車方向走去後，彎腰往C車內查看，而於監視器時間16:10:5
    9，該男子又離開於監視器錄影畫面範圍，B女仍停留在原地
    、仍往C車內查看。
  ㈢監視器時間：16:11:27至16:11:52
    於監視器時間16:11:27，一名男子(如藍色箭頭所示，下稱E
    男，即被告乙○○)從C車副駕駛座下車後，其與B女一起往畫
    面左方走去，離開於監視器錄影畫面範圍；另一名男子(如
    白色箭頭所示，下稱F男，即被告丙○○)則於監視器時間16:1
    1:41從C車正駕駛座下車，往畫面左方走去，離開於監視器
    錄影畫面範圍。
  ㈣可知告訴人係自願與被告甲○○等人自○○建材行離開前往○○茶
    莊，且告訴人自被告丙○○駕駛之車輛下車時，未見有何告訴
    人所指遭他人包圍或強暴脅迫之情事。是在卷內無其餘積極
    事證可佐證告訴人在○○建材行有遭被告乙○○等人攻擊及施以
    強暴脅迫，且告訴人尚可自行下車步行至○○茶莊內，身邊無
    任何人控制其行動等情觀之，實難僅憑告訴人之單一指訴，
    逕認被告甲○○、乙○○、丙○○及丁○○對告訴人有何強制之犯行
    。
五、況依證人即當日到場處理之員警賴亞明證稱：108年1月17日
    當天接到報案後，由我和另外一名同事到場，到場時發現有
    位男子站在茶莊外面，茶莊裡面還有大概3-5位其他當事人
    ，沒有像報案內容說的有糾紛爭執，也沒有發現有人被限制
    行動自由，所以當時就是請站在外面的那位先生去詢問當時
    的過程，他說在另外一個地方被妨害自由，後來又來到這個
    地方，我不記得他有說被打，我跟他說假如他覺得法律上有
    受到侵害的話，可以提出告訴，我記得當時那位當事人沒有
    具體說明有沒有要提出告訴，我們看現場的情況也沒有發現
    任何違反法規的情狀，所以在他們同意之下，抄登在場當事
    人所有年籍資料後我們就先離開，當時在場的人沒有女性，
    也沒有人是看到我之後突然離開現場的等語（見易字卷第14
    6頁至第148頁），固可知告訴人於員警到場時，或有向員警
    表示在○○建材行遭妨害自由一情，但事實上告訴人係如何說
    明？有無告知遭被告乙○○等人毆打？均未可得知，已難僅憑
    員警之證詞，認定告訴人確有遭強制之情。而告訴人既指稱
    其到達○○茶莊後，被告乙○○始交還手機，要求其找人協助處
    理債務問題，其便撥打電話予林○○，林○○即報警處理，業於
    前述，則被告乙○○等人在不知悉告訴人實際上使用手機通話
    對象為何人之情形下，猶放任告訴人單獨在○○茶莊外，處於
    可隨時離開之狀態，使員警於到達現場後，可輕易發現告訴
    人，並詢問告訴人案發情形，實難認被告甲○○、乙○○、丙○○
    、丁○○等人自始有何強制之犯意與犯行。
六、至證人林○○雖證述：108年1月17日下午告訴人打給我的時候
    ，我覺得事情不太對勁，他說他現在在龍泉街跟被告甲○○還
    有一群人在那邊，我問他們在幹什麼？是不是要報警，他就
    嗯了一聲，叫我趕快過去，所以我就報警了，在電話之前我
    知道他跟被告甲○○有金錢上的糾紛，我不是很瞭解他們的狀
    況，但是我聽電話就覺得怪怪的，我才會打電話給警察，我
    沒有去現場，之後才去派出所看告訴人，他在派出所沒有跟
    我說什麼等語（見偵字卷第143頁至第144頁）；然證人林○○
    僅憑與告訴人通話之感覺，詢問告訴人是否需要報警後，得
    告訴人應允而報警，其事實上並不清楚告訴人與被告甲○○等
    人在○○建材行內，及自○○建材行離開前往○○茶莊之過程中究
    竟發生何事，縱證人林○○知悉被告甲○○與告訴人間有債務糾
    紛，亦未能憑此逕自推論被告甲○○對告訴人有為強制之犯行
    ，抑或被告乙○○、丙○○、丁○○等人對告訴人有為傷害及強制
    之犯行。　　
七、綜上，本件卷內所存證據既未達通常一般人均不致有所懷疑
    ，而得確信其為真實之程度，即無從形成被告甲○○涉犯強制
    罪、被告乙○○、丙○○、丁○○涉犯傷害罪及強制罪有罪之確信
    ，更遑論渠等涉犯剝奪他人行動自由或恐嚇危害安全罪之犯
    行。原審未查，認被告甲○○、乙○○、丙○○、丁○○均涉犯刑法
    第302條第1項之剝奪他人行動自由罪，其認事用法尚有未恰
    ，被告甲○○、乙○○、丙○○、丁○○以前詞提起上訴，為有理由
    ，應由本院予以撤銷改判，就被告甲○○被訴強制罪部分，本
    應為無罪之諭知，然此部分如成立犯罪，檢察官認與被告甲○○前揭所為經論罪科刑之傷害罪間，具想像競合之裁判上一
    罪關係，即就被告甲○○被訴強制罪部分不另為無罪之諭知；
    就被告乙○○、丙○○、丁○○被訴傷害及強制罪部分為無罪之諭
    知。
據上論斷，應依刑事訴訟法第369條第1項前段、第364條、第299
條第1項前段、第301條，判決如主文。
本案經檢察官吳佳美提起公訴，檢察官林奕彣到庭執行職務。
中　　華　　民　　國　　109 　年　　12　　月　　30　　日
                  刑事第四庭  審判長法　官  陳筱珮
                                    法　官  吳元曜
                                    法　官  羅郁婷
以上正本證明與原本無異。
檢察官如不服本判決，應於收受送達後20日內向本院提出上訴書
狀，其未敘述上訴之理由者並得於提起上訴後20日內向本院補提
理由書（均須按他造當事人之人數附繕本）「切勿逕送上級法院
」。
被告不得上訴。
                                    書記官  蔡易霖
中　　華　　民　　國　　109 　年　　12　　月　　30　　日
附錄：本案論罪科刑法條全文
中華民國刑法第277條
傷害人之身體或健康者，處5年以下有期徒刑、拘役或50萬元以
下罰金。
犯前項之罪，因而致人於死者，處無期徒刑或7年以上有期徒刑
；致重傷者，處3年以上10年以下有期徒刑。